臺灣高等法院刑事裁定
111年度毒抗字第929號
抗  告  人
即  被  告  邱垂周


上列抗告人即被告因違反毒品危害防制條例案件，不服臺灣桃園
地方法院中華民國111年8月29日所為觀察勒戒之裁定（111年度
毒聲字第1107號），提起抗告，本院裁定如下：
    主  文
抗告駁回。
    理  由
一、原裁定意旨略以：
  ㈠抗告人即被告邱垂周基於施用第一級毒品海洛因（下稱海洛
    因）及第二級毒品甲基安非他命（下稱甲基安非他命）之犯
    意，分別於⒈民國109年9月22日下午2時許，在桃園市中壢區
    某友人住處，以將甲基安非他命置入玻璃球燒烤吸食煙霧方
    式，施用甲基安非他命1次；⒉110年6月14日晚間10時許，在
    桃園市桃園區某友人住處，以將甲基安非他命置入玻璃球燒
    烤吸食煙霧方式，施用甲基安非他命1次。另於同年6月18日
    晚間6時許，在桃園市○○區○○○街000號2樓，以針筒注射方式
    ，施用海洛因1次；⒊110年10月2日中午某時，在桃園市桃園
    區某處，以將甲基安非他命置入玻璃球燒烤吸食煙霧方式及
    將海洛因摻水加入針筒注射等方式，分別施用甲基安非他命
    及海洛因各1次之事實，業據抗告人於警詢、偵訊中坦承不
    諱，且抗告人為警查獲後，經採集尿液送檢驗，分別呈嗎啡
    、可待因、安非他命及甲基安非他命陽性反應，此有臺灣桃
    園地方檢察署（下稱桃園地檢署）施用毒品犯採尿報到編號
    表、桃園地檢署施用毒品犯尿液檢體監管紀錄表、臺灣尖端
    先進生技醫藥股份有限公司濫用藥物檢驗報告（報告日期：
    2020年10月16日、報告序號：桃檢-22）、桃園市政府警察
    局桃園分局真實姓名與尿液、毒品編號對照表、臺灣檢驗科
    技股份有限公司濫用藥物檢驗報告（報告編號：UL/2021/00
    000000、UL/2021/A0000000）在卷可稽，是抗告人施用第一
    級、第二級毒品犯行均堪認定。
  ㈡抗告人前因施用毒品案件，雖經原審法院以88年度毒聲字第7
    496號裁定令入勒戒處所執行觀察勒戒，因認有繼續施用傾
    向，經原審法院以89年度毒聲字第1834號裁定令入戒治處所
    施以強制戒治，於89年9月13日停止戒治處分釋放出監，復
    經原審法院以90年度毒聲字第375號裁定撤銷停止戒治處分
    令入戒治處所施以強制戒治，於91年5月25日戒治期滿執行
    完畢，經桃園地檢署檢察官於91年7月2日以91年度戒偵字第
    382號為不起訴處分確定，及嗣另因施用毒品案件，分別經
    法院判處罪刑在案，惟抗告人本件施用第一級、第二級毒品
    之時間往前回溯3年內，未曾有接受觀察、勒戒及強制戒治
    之處遇，有本院被告前案紀錄表在卷可稽，又無「於犯罪未
    發覺前，自動向衛生福利部指定之醫療機構請求治療，醫療
    機構免將請求治療者送法院或檢察機關」之情事。再抗告人
    上開⒈之施用毒品犯行，經桃園地檢署檢察官以109年度毒偵
    字第7013號為附命完成戒癮治療之緩起訴處分確定，惟抗告
    人於戒癮治療履行期間屆滿，未依醫療診所指定時間到場接
    受戒癮治療，未完成治療機構所規劃之各項戒癮治療內容，
    經同署檢察官以111年度撤緩字第77號撤銷緩起訴處分確定
    ，且抗告人因違反毒品危害防制條例（下稱毒品條例）案件
    ，現於法務部○○○○○○○○○執行中，有前揭被告前案紀錄表、
    桃園地檢署撤銷緩起訴處分書在卷可稽，而在監執行之抗告
    人無法辦理後續個案轉介及戒癮治療評估等事宜，是檢察官
    認以向法院聲請觀察、勒戒始能達成戒癮治療之目的，其裁
    量權之行使，核無違背法令、事實認定錯誤，且裁量無重大
    明顯瑕疵，本件聲請核屬有據，應予准許，爰依毒品條例第
    20條第1項、第3項（原裁定漏載第3項，予以補充）、觀察
    勒戒處分執行條例第3條第1項之規定，裁定抗告人應送勒戒
    處所觀察、勒戒，其期間不得逾2月等語。
二、抗告意旨略以：抗告人服刑至今已快11個月，早已戒除毒癮
    ，無須浪費社會成本及監所資源。抗告人與家中年邁母親相
    依為命，母親行動不便，身體狀況不佳。抗告人已回歸社會
    ，有穩定工作，過著正常生活，社會可以接納抗告人，難道
    司法就不能給抗告人1個改過自新的機會，請重新裁決，准
    許抗告人戒癮治療，給予抗告人自新之機會云云。
三、按犯毒品條例第10條施用毒品之罪者，檢察官應聲請法院裁
    定，令被告入勒戒處所觀察、勒戒，其期間不得逾2月；依
    前項規定為觀察、勒戒或強制戒治執行完畢釋放後，3年後
    再犯第10條之罪者，適用本條前2項之規定，毒品條例第20
    條第1項、第3項分別定有明文。
四、本院查：
  ㈠抗告人確實有於上揭時、地，施用各次海洛因、甲基安非他
    命之事實，業據抗告人於警詢、偵查時坦承不諱，並有上揭
    桃園地檢署施用毒品犯採尿報到編號表、施用毒品犯尿液檢
    體監管紀錄表、臺灣尖端先進生技醫藥股份有限公司濫用藥
    物檢驗報告、桃園市政府警察局桃園分局真實姓名與尿液、
    毒品編號對照表、臺灣檢驗科技股份有限公司濫用藥物檢驗
    報告等件附卷可佐，堪認抗告人於上揭時、地，確實有各次
    施用海洛因、甲基安非他命之行為。又抗告人本案施用海洛
    因、甲基安非他命行為，乃在其在最近1次強制戒治執行完
    畢釋放（91年5月25日）後3年後再犯，有本院被告前案紀錄
    表1份附卷可稽，是依毒品條例第20條第3項規定，抗告人本
    案之施用第一級、第二級毒品犯行，經檢察官聲請，法院自
    應裁定令被告入勒戒處所觀察、勒戒，其期間不得逾2月，
    原審同此見解而為上開裁定，於法自無不合。
  ㈡抗告人雖執前詞提起本件抗告，惟按毒品條例規定之觀察、
    勒戒處分係屬強行規定，倘有施用毒品之行為，除檢察官審
    酌個案情形，依毒品條例第24條第1項先依刑事訴訟法第253
    條之1第1項、第253條之2第1項第4款至第6款或第8款規定，
    為附條件之緩起訴處分時，而可排除適用外，凡經檢察官聲
    請，法院僅得依法裁定准駁令入勒戒處所觀察、勒戒，尚無
    自由斟酌以其他方式替代之權。本件經檢察官詳加斟酌抗告
    人如原裁定理由欄一、㈠所示施用毒品犯行，前經桃園地檢
    署檢察官以109年度毒偵字第7013號為附命完成戒癮治療之
    緩起訴處分確定，惟抗告人於戒癮治療履行期間屆滿，仍未
    完成戒癮治療，而經檢察官撤銷該緩起訴處分確定，且被告
    因另案違反毒品條例案件，現在監執行中，而在監執行之被
    告無法辦理後續個案轉介及戒癮治療評估等事宜，故認不 
    再對抗告人為附命完成戒癮治療之緩起訴處分，而聲請法院
    裁定觀察、勒戒，原審自僅得就檢察官聲請觀察、勒戒有無
    理由而為裁定，是抗告人以：其早已戒除毒癮，請求准許戒
    癮治療云云，於法不合，自非可採。且毒品條例第20條第1
    項至第3項之觀察、勒戒規定，係針對施用毒品者所設預防
    、矯正之保安處分，目的在斷絕施用毒品之身癮及心癮，屬
    強制規定，為刑罰之補充制度，兼具刑罰不可替代之教化治
    療作用，尚無因施用毒品者之主觀上個人或家庭因素而免予
    執行之理。是抗告意旨另以：其已回歸社會，有穩定工作，
    與家中年邁、行動不便、身體不佳之母親相依為命，過著正
    常生活，社會可以接納抗告人，難道司法不能給抗告人自新
    機會云云，而提起本件抗告，自無理由。　
五、綜上所述，原審以抗告人確有本案施用第一級、第二級毒品
    犯行，因而裁定令抗告人入勒戒處所觀察、勒戒，核其認事
    用法，並無違法或不當。抗告意旨猶執前詞，提起抗告，為
    無理由，應予駁回。　
據上論斷，應依刑事訴訟法第412 條，裁定如主文。　　　
中　　華　　民　　國　　111 　年　　10　　月　　20　　日
                  刑事第二十一庭審判長法　官  林怡秀
                                      法　官  楊志雄
                                      法　官  蔡羽玄
以上正本證明與原本無異。
不得再抗告。
                                      書記官  陳語嫣
中　　華　　民　　國　　111 　年　　10　　月　　21　　日